【裁判字號】    89,上易,430
【裁判日期】    890413
【裁判案由】    恐嚇
【裁判全文】
臺灣高等法院臺南分院刑事判決            八十九年度上易字第四三號   Ｃ
      上  訴  人
      即  被  告  乙  ○  ○
      選任辯護人  黃  勝  昭
右上訴人因恐嚇等案件，不服臺灣雲林地方法院刑事判決八十八年度易緝字第四號
中華民國八十九年一月十八日第一審判決（起訴案號：臺灣雲林地方法院檢察署八十
七年度偵字第五七０五號、八十八年度偵字第三０一二號），提起上訴，本院判決如
左：
      主      文
上訴駁回。
      事      實
一、乙○○於民國（下同）八十五年間曾因違反槍砲彈藥刀械管制條例案件，經台灣
    高雄地方法院判處有期徒刑一年確定，已於八十六年十月十九日執行完畢，仍不
    知悔改，復因其好友楊國寬與甲○○、蕭豐裕等人間共同經營砂石場，產生股權
    糾紛，蕭豐裕乃對楊國寬及其配偶提出違反商業會計法之告訴，刻由台灣雲林地
    方法院檢察署檢察官偵查中，嗣雙方於八十七年十一月十一日下午至該署偵查庭
    應訊後，楊國寬則由乙○○開車護送到庭應訊，約於同日下午三時許訊問完畢，
    步出偵查庭，甲○○、蕭豐裕、李鴻清走到位於法院大門右側通往法院側門停放
    機車之巷道口（明正路口），商談並候車；而乙○○與楊國寬則至看守所右側法
    院之停車場搭原車欲回家（楊國寬在雲林縣二崙鄉之住宅），仍由乙○○駕駛楊
    國寬所有之Ｓ五－三三六七號賓士旅行車欲行離去，原應左轉明正路往二崙方向
    行駛，詎楊國寬（另行審理）因不滿蕭豐裕對其夫婦提出告訴，並看見蕭豐裕與
    甲○○、李鴻清二人佇立在上開轉角處談話，竟與駕車之乙○○共同基於危害蕭
    豐裕、甲○○、李鴻清生命、身體安全之恐嚇之犯意聯絡，於車行進入明正路後
    ，由乙○○加速並左旋車子進入對向車道，快速接近蕭豐裕等人站立處，以嚇唬
    蕭豐裕、甲○○、李鴻清三人，使蕭豐裕、甲○○、李鴻清因車子快速接近受驚
    嚇而迅速跳離原站立位置，致生危害於該三人生命、身體之安全。乙○○及楊國
    寬達到目的後，立即迅速駕車揚長而去。
二、案經蕭豐裕、甲○○訴由臺灣雲林地方法院檢察署檢察官偵查起訴。
      理      由
一、被告經合法傳喚，無正當理未到庭陳述，然其於原審審理時否認有上開犯行，並
    辯稱：「我覺得莫名其妙，我不認識他們，我怎會去撞他們。因我從停車場開車
    出來時，有輛車逆向行駛，我才轉向左車道逆向行使，我跟他們無怨無仇，不會
    去撞他們」、「我從看守所的停車場出來時，左轉之右手邊，當時要左轉時，那
    部車閃出來停在我開出來的右邊，我跟在後面，他停著不走，我才逆向行駛」、
    「與告訴人距離還很遠」、「那部車沒有逆向行駛，我逆向行駛從左邊超車」、
    「那部車從路旁開出來就停著沒走，我性急才逆向行駛」、「車子是楊國寬的」
    、「我從停車場開出來，那部車從路旁開出來，停很久沒走，我才超車逆向行駛
    」、「跟楊國寬是好朋友」等語。惟查：
（一）右揭犯罪事實，業據告訴人甲○○、蕭豐裕於偵審中指訴綦詳，並經目擊證人
      李鴻清、洪福島、楊振斌等結證屬實。徵之證人之證詞（見原審卷八十八年七
      月十三日訊問筆錄）：
  １．證人李鴻清結證指稱：「開完庭下午三時出來，我們三人，我、甲○○、蕭豐
      裕開完庭走出法院停車場邊巷口之大路邊談話，等洪福島開車過來載我們，楊
      振斌在衛生所門前發動車子，乙○○開一部賓士廂型車，楊國寬坐在上面，快
      到衛生所門前時，原來都靠右行駛，忽而轉向逆行，向我們站的地方衝過來，
      我們三人在那邊談話，趕快跳開，差點就被撞死。差點撞到法院圍牆邊的柱子
      ，我們跳開後車子才又開回頭（指開入正常行向）」。
  ２．洪福島結證亦稱：「我的車停在虎尾衛生所門前，要發動載李鴻清，看見楊國
      寬開車衝向李鴻清、甲○○、蕭豐裕三人站立的地方，他們迅速避開，否則就
      被撞到。」。
  ３．楊振斌則證稱：「我的車停在虎尾衛生所前面的地方，在等廠長甲○○，當時
      李鴻清、甲○○、蕭豐裕他們站在巷口路邊，忽然一部廂型車很快的衝到巷子
      出來的路邊，他們三人跳開，廂型車迅速往西面揚長而去」等語。
  ４．上開三人之證詞互核大致相符，復與告訴人所為指訴相吻合，堪信告訴人之指
      訴信而有徵。
（二）被告雖辯稱未開車以撞擊嚇唬告訴人，然被告對其開車逆向行駛一節，起初宣
      稱：伊從停車場開車出來時，有輛車逆向行駛，才轉向左車道【逆向行駛】；
      旋又改稱：是有部停在路旁的車輛轉出來時停著不走，伊才急著超車逆向行駛
      。亦即先稱係有輛車逆向行駛，所以其才逆向，又稱係有部停在路旁的車輛轉
      出來時停著不走其才逆向行駛，先後供詞反覆。如果所供是為了閃避另一部車
      才逆向行駛屬實，則該車究係逆向迎面而來，或係同向停著不動，豈有記錯之
      理，是其供詞已有不實。況被告於偵查中係供稱：「我開車就直接回去，到馬
      路時住左邊轉，當時因有一輛車逆向行駛要停車，我有【偏左一點】，我等他
      停好車，我就將車往前開走回二崙。當時車速很慢，幾近停車狀態」。偵查中
      所供「有一輛車逆向行駛要停車」、「等他停好車才開車」、「車速很慢，幾
      近停車狀態」。核與審理中所供：「有一輛車逆向行駛（沒有要停車）」、「
      同向有一輛停在路旁之車輛要出來卻停著不走」、「逆向行駛從左邊超過去（
      未等該車開走）」、「車速不是很快（不是車速很慢，幾近停車狀態）」等情
      亦不相同，其供詞顯係設詞避究而不足採。
（三）又與告訴人有糾葛，同坐於被告車內之楊國寬於原審審理時供稱：「我的賓士
      車由乙○○開的，是從法院停車場開出來的，不是往甲○○站立處開要撞他們
      ，乙○○也不認識甲○○」、「【沒有開到左手邊】，從停車場開出來就往回
      家路上去，走右手邊」等語。所辯：「車左轉明正路後直行，並未快速轉入對
      向車道之情形」，核與被告乙○○於偵、審中所為上開供詞又不符，亦足見被
      告及楊國寬二人所辯明顯的是逃避刑責之詞，不足採信。愈證告訴人之指訴及
      三名證人之證詞非虛。再者，被告及楊國寬一致承認被告本人與告訴人蕭豐裕
      等人並不認識，又無仇隙，因而被告如非受楊國寬影響而與之共謀開車嚇唬告
      訴人，被告實不可能單獨起意為之，足見被告與楊國寬間應有犯意聯絡及行為
      分擔無疑。
（四）綜上所述，足見被告所辯各節均係事後畏究飾詞圖卸刑責之詞，均不足採。本
      件事證明確，被告之犯行洵堪認定。
二、核被告所為，係犯刑法第三百零五條之恐嚇安全罪。其與乙○○間有犯意聯絡及
    行為分擔，為共同正犯。又其一行為恐嚇蕭豐裕、甲○○、李鴻清三人，係一行
    為觸犯三個恐嚇罪名，為想像競合犯，應從一重論以一罪。此部分公訴人起訴時
    雖未論及，但係裁判上一罪，為起訴效力所及，依審判不可分之原則，本院自得
    一併加以審判。又被告於八十五年間曾因違反槍砲彈藥刀械管制條例案件，經台
    灣高雄地方法院判處有期徒刑一年確定，已於八十六年十月十九日執行完畢，有
    其前科紀錄表一份為證，其於五年以內，再犯有期徒刑以上之罪，為累犯，應依
    法加重其刑。原審以被告罪證明確，因予適用刑法第二十八條、第三百零五條、
    第五十五條、第四十七條、罰金罰鍰提高標準條例第一條前段，並審酌被告除有
    上述犯罪前科外，並因改造槍枝等罪，被台灣高雄地方法院判處有期徒刑二年，
    併科罰金新台幣十萬元，與及拘役三十日，尚未確定，此有該院八十八年度訴字
    第一九八八號判決書一份附卷可稽，具見其素行不佳，仍不知悔改，僅因其友人
    被提起告訴，官司身，即懷恨在心，共同思加報復。且其以駕車快速接近之方
    式恐嚇他人，稍一不慎，恐將釀成巨禍。雖恐嚇三人出於一行為，而依想像競合
    犯之例從一重處斷而論以一罪，但同時使三人受到生命及身體之脅迫，其量刑自
    應與單純一罪有別，又其犯後否認犯罪，沒有悔意等一切情狀，量處被告有期徒
    刑八月。本院經核原判決認事用法，並無不合，量刑亦稱妥適。被告上訴意旨，
    猶執前詞，否認犯罪，且認原審量刑過重，為無理由，應予駁回。
三、被告經合法傳喚，無正當理由不到庭，爰不待其陳述逕行判決。
據上論結，應依刑事訴訟法第三百六十八條、第三百七十一條，判決如主文。
本案經檢察官張斗輝到庭執行職務。
中    華    民    國      八十九      年      四      月      十三      日
                                  臺灣高等法院臺南分院刑事第四庭
                                      審判長法官  陳    義  仲
                                            法官  宋    明    蒼
                                            法官  蔡    崇    義
右正本證明與原本無異。
不得上訴。
                                      法院書記官  李    育    儒
中    華    民    國      八十九      年      四      月      十七      日
附錄本案論罪科刑法條全文：
刑法第三百零五條
以加害生命、身體、自由、名譽、財產之事，恐嚇他人致生危害於安全者，處二年以
下有期徒刑、拘役或三百元以下罰金。


司法院資訊處製作；財團法人民間司法改革基金會備份。
